臺灣板橋地方法院民事判決　九十一年度訴字第九六一號
　　原　　　告　中國國際商業銀行股份有限公司
　　法定代理人　乙○○
　　訴訟代理人　丙○○○
　　被　　　告　丁○○
　　　　　　　　甲○○
右當事人間請求返還消費借貸款事件，本院判決如左：
    主      文
被告應連帶給付原告新台幣佰捌拾柒萬零貳佰零捌元，及如附表編號一所示之利息
、違約金及遲延利息。
被告應連帶給付原告新台幣伍拾陸萬肆仟玖佰零元，及如附表編號二所示之利息、
違約金及遲延利息。
原告其餘之訴駁回。
訴訟費用由被告連帶負擔。
本判決第一項、第二項於原告各以新台幣壹佰貳拾玖萬壹仟元及新台幣壹拾捌萬玖仟
元供擔保後，得假執行。
原告其餘假執行之聲請駁回。
    事      實
甲、原告方面：
一、聲明：
(一)被告應連帶給付原告新台幣（下同）三百八十七萬零二百零八元，及自民國八十八
  年一月十六日起至清償日止，按週年利率百分之九點五二五計算之利息，並自八十
  八年二月十六日起至清償日止，其逾期在六個月以內者，按週年利率百分之八點五
  二五之百分之十，逾期超過六個月以上者，按週年利率百分之八點五二五之百分之
  二十計算之違約金。
(二)被告應連帶給付原告五十六萬四千九百零三元，及自八十八年八月二十一日起至清
  償日止，按週年利率百分之十一點八二五計算之利息，並自八十八年九月二十一日
  起至清償日止，其逾期在六個月以內者，按週年利率百分之十點八二五之百分之十
  ，逾期超過六個月以上者，超過部分按週年利率百分之十點八二五之百分之二十計
  算之違約金。
(三)原告願供擔保，請准宣告假執行。
二、陳述：被告丁○○於八十六年六月十一日邀同被告甲○○為連帶保證人，向原告
    借款四百萬元，期限自八十六年六月十六日起至一百零六年六月十六日止，並約
    定自借用起，按月於每月十六日攤付本息，利率依原告之基本放款利率加碼年息
    百分之零點七五五計算，並另簽訂借款契約書，約定自八十六年六月十六日起至
    八十七年六月十五日止，憑原告第00000000000號存款帳戶之金融卡
    或存摺與取款憑條，在六十萬元之額度內，於該帳戶存款餘額外透支，被告則自
    實際借用日起按月付息，到期還清本金，利息依原告撥款當日公告之基本放款利
    率加碼百分之三點零五五計算，上述二筆借款之利息，均隨原告之基本放款利率
    變動而機動調整，且遲延還本或付息時，除仍按約定利率計息外，本金自到期日
    起，利息自繳息日起，逾期在六個月以內部分，按約定利率百分之十，逾期超過
    六個月部分，按約定利率百分之二十計付違約金，並應依約定利率加計百分之一
    計算遲延利息，詎被告丁○○就四百萬元借款部分，自八十八年二月十六日起即
    未繳付本息，依約視為全部到期，共計尚積欠原告借款三百八十七萬零二百零八
    元及其利息、違約金，另簽定之借款契約書，被告丁○○於八十八年五月三十一
    日轉帳存入八千二百八十八元及四千一百二十四元，原告提領五千二百五十九元
    繳付八十八年七月二十一日起至八十八年八月二十日止之利息，至此前開帳戶之
    透支餘額共計五十六萬四千九百零三元，被告丁○○自八十八年八月二十一日起
    即未依約繳付利息，於八十九年六月十五日契約延長日屆至後亦未清償本金等語
    ，爰依消費借貸及連帶保證之法律關係，請求被告連帶給付如聲明第一項、向所
    示之金額、利息及違約金。
三、證據：提出中國國際商業銀行借款契約書影本二件、借款支用書、放款明細分戶
    帳影本各一件、客戶歷史資料查詢明細表影本二十二紙、新台幣基本放款利率變
    動表為證。
乙、被告丁○○方面：
    被告丁○○未於言詞辯論期日到場，亦未提出書狀作何聲明或陳述。
丙、被告甲○○方面
一、聲明：請求判決駁回原告之訴及其假執行之聲請，訴訟費用由原告負擔。
二、陳述：伊原為被告丁○○公司之股東，基於朋友情誼才同意擔任本件借款之連帶
    保證人，八十八年間伊有向被告丁○○表示不願再擔任連帶保證人，嗣因要照顧
    生病之公公，便淡忘此事，事後即無法聯絡被告丁○○。
三、證據：提出財團法人國泰綜合醫院診斷證明書一件為證。
    理      由
甲、程序方面：
一、本件被告丁○○未於言詞辯論期日到場，核無民事訴訟法第三百八十六條所列各
    款情形，應依原告之聲請，由其一造辯論而為判決。
二、按訴狀送達後，原告不得將原訴變更或追加他訴，但擴張或減縮應受判決事項之
    聲明者，不在此限，民事訴訟法第二百五十五條第一項但書第三款規定甚明。原
    告起訴時其訴之聲明第二項原請求被告給付原告五十六萬四千九百零三元，及自
    八十八年八月十六日起至清償日止，按週年利率百分之十一點八二五計算之利息
    ，並自八十八年九月十六日起至清償日止，其逾期在六個月以內者，按週年利率
    百分之十點八二五之百分之十，逾期超過六個月以上者，超過部分按週年利率百
    分之十點八二五之百分之二十計算之違約金，嗣於九十一年六月十八日就利息部
    分變更聲明自八十八年八月二十一日起算至清償日止，違約金部分變更聲明自八
    十八年九月二十一日起算，為訴之聲明之減縮，核與民事訴訟法第二百五十五條
    第一項但書第三款規定並無不合，應予准許，合先敘明。
乙、得心證之理由：
一、本件原告主張：被告丁○○於八十六年六月十一日邀同被告甲○○為連帶保證人
    ，向原告借款四百萬元，期限自八十六年六月十六日起至一百零六年六月十六日
    止，並約定自借用起，按月於每月十六日攤付本息，利率依原告之基本放款利率
    加碼年息百分之零點七五五計算，並另簽訂借款契約書，約定自八十六年六月十
    六日起至八十七年六月十五日止，憑原告第00000000000號存款帳戶
    之金融卡或存摺與取款憑條，在六十萬元之額度內，於該帳戶存款餘額外透支，
    被告則自實際借用日起按月付息，到期還清本金，上述二筆借款之利息，均隨原
    告之基本放款利率變動而機動調整，並分別加碼年息百分之零點七五五、百分之
    三點零五五，遲延還本或付息時，除仍按約定利率計息外，本金自到期日起，利
    息自繳息日起，逾期在六個月以內部分，按約定利率百分之十，逾期超過六個月
    部分，按約定利率百分之二十計付違約金，並應依約定利率加計百分之一計算遲
    延利息，詎被告丁○○就四百萬元借款部分，自八十八年二月十六日起即未繳付
    本息，依約視為全部到期，共計尚積欠原告借款三百八十七萬零二百零八元及其
    利息、違約金，另簽定之借款契約書，被告丁○○至八十八年八月二十日為止，
    共計透支五十六萬四千九百零三元，並自八十八年八月二十一日起即未依約繳付
    利息，於八十九年六月十五日契約延長日屆至後亦未清償本金等語，爰依消費借
    貸及連帶保證之法律關係，求為判決如聲明第一項、第二項所示。被告甲○○則
    以：伊於八十八年間曾向被告丁○○表示不願再擔任本件借款之連帶保證人等語
    ，資為抗辯。
二、原告主張之上開事實，業據提出與其所述相符之中國國際商業銀行借款契約書影
    本二件、借款支用書、放款明細分戶帳影本各一件、客戶歷史資料查詢明細表影
    本二十二紙及新台幣基本放款利率變動表為證，復為被告甲○○所不爭執，且被
    告丁○○經合法通知未到庭，亦未提出任何書狀爭執或否認原告之主張，依法自
    應視為自認原告主張之事實，從而原告上開主張，堪信為真實。
三、按稱保證者，謂當事人約定，一方於他方之債務人不履行債務時，由其代負履行
    責任之契約，民法第七百三十九條定有明文。保證契約係存在於債權人與保證人
    間之契約，與保證人與主債務人間關係無涉。故保證人向主債務人請求除去其保
    證責任，僅為其與主債務人之關係，其對債權人所負責任，並不因此而受影響（
    最高法院二十二年上字第三六五號判例參照）。是保證契約為債權人與保證人間
    締結之契約，依一般契約之解除或終止效力，須由有解除權或終止權人以意思表
    示向其相對人為之，則被告甲○○欲消滅對於原告之保證責任，自應向原告為意
    思表示始生效力。本件被告甲○○自認曾簽名擔任連帶保證人之事實，然以：伊
    曾向被告丁○○表示欲除去其連帶保證責任等語為辯，經查：被告甲○○既未向
    原告為解除或終止保證契約之意思表示，兩造間之連帶保證契約自仍有效存在，
    被告甲○○所辯，要無可採。
四、次依卷附原告基本放款利率變動表所示，原告於八十八年二月二十二日公告之基
    本放款利率為百分之七點七七，此後迭經調降，而依兩造之約定，上開借款之利
    息均隨原告之基本放款利率機動調整，則原告以固定利率百分之七點七七分別加
    碼約定之年息百分之零點七五五、百分之三點零五五計算利息、違約金及遲延利
    息，其超過變動後基本放款利率部分，即屬無據。
五、從而，原告依消費借貸及連帶保證關係請求被告連帶給付如主文第一項、第二項
    所示之金額，及如附表編號一、編號二所載之利息、違約金及遲延利息，為有理
    由，應予准許，逾此部分之請求，為無理由，應予駁回。
六、原告陳明願供擔保，請求宣告假執行，關於其勝訴部分，核無不合，爰酌定相當
    之擔保金額，予以准許；至其敗訴部分，假執行之聲請失所附麗，應予駁回。
七、據上論結，本件原告之訴為有理由，依民事訴訟法第三百八十五條第一項前段、
    第七十九條但書、第八十五條第二項、第三百九十條第二項，判決如主文。
中　　　華　　　民　　　國　　九十一　　年　　 十一 　　月　　 十九 　　日
                                  臺灣板橋地方法院民事第二庭
~B審判長法      官  陳忠行
~B      法      官  連士綱
~B      法      官  廖怡貞
右為正本係照原本作成
如對本判決上訴，須於判決送達後廿日內向本院提出上訴狀
中　　　華　　　民　　　國　　九十一　　年　　 十一 　　月　　 十九 　　日
~B　　　法院書記官　郭南宏
附表：
~F0
~T40
┌──┬─────────┬────────────┬───────────┬───────────┐
│編號│本    金（新台幣）│ 利                  息 │ 違       約       金 │ 遲    延    利    息 │
├──┼─────────┼────────────┼───────────┼───────────┤
│一  │佰捌拾柒萬零貳佰│自民國八十八年一月二十六│自八十八年二月十六日起│自八十八年二月十六日起│
│    │零捌元            │日起至清償日止，按原告基│至清償日止，逾期在六個│至清償日止，按上述利息│
│    │                  │本放款利率加年息百分之○│月內者，按上述利息百分│百分之一計算之遲延利息│
│    │                  │．七五五計算之利息。（原│之十，逾期超過六個月以│。                    │
│    │                  │告基本放款利率表如附件）│上者，按上述利息百分之│                      │
│    │                  │                        │二十計算之違約金。    │                      │
│    │                  │                        │                      │                      │
├──┼─────────┼────────────┼───────────┼───────────┤
│二  │伍拾陸萬肆仟玖佰零│自民國八十八年八月二十一│自八十八年九月二十一日│自八十八年九月二十一日│
│    │元              │日起至清償日止，按原告基│起至清償日止，逾期在六│起至清償日止，按上述利│
│    │                  │本放款利率加年息百分之三│個月內者，按上述利息百│息百分之一計算之遲延利│
│    │                  │．○五五計算之利息。（原│分之十，逾期超過六個月│息。                  │
│    │                  │告基 本放款利率表如附件 │以上者，按上述利息百分│                      │
│    │                  │）                      │之二十計算之違約金。  │                      │
│    │                  │                        │                      │                      │
└──┴─────────┴────────────┴───────────┴───────────┘
